臺灣花蓮地方法院民事裁定
111年度輔宣字第1號
聲  請  人  彭玉珍  

相  對  人  彭晨    

關  係  人  花蓮縣政府

法定代理人  徐榛蔚  
上列當事人間聲請改定輔助人事件，本院裁定如下：
    主  文
改定關係人花蓮縣政府為相對人彭晨（男，民國○○○年○月○○日生
，身分證統一編號：Z000000000號）之輔助人。
程序費用由相對人負擔。
    理  由
一、聲請意旨略以：聲請人為相對人之姑姑，相對人前經本院以
    106年度監宣字第174號裁定宣告為受輔助宣告人，並選定其
    父彭明章為輔助人。然因原輔助人彭明章重傷住院，類似植
    物人狀態而無意思表示能力，聲請人另行向本院聲請監護宣
    告（111年度監宣字第10號），已不適任輔助人之職務，爰
    聲請改定由關係人花蓮縣政府擔任相對人之輔助人，並聲明
    如主文第1項所示。
二、按監護人有下列情形之一，且受監護人無第1094條第一項之
    監護人者，法院得依受監護人、第1094條第3項聲請權人之
    聲請或依職權，另行選定適當之監護人：…三、有第1096條
    各款情形之一；有下列情形之一者，不得為監護人：…二、
    受監護或輔助宣告尚未撤銷，民法第1106條第1項第3款、第
    1096條第2款定有明文，且上開規定依同法第1113條之1規定
    亦準用於輔助宣告事件。
三、經查，聲請人上開主張，業據其提出本院106年度監宣字第1
    74號裁定、戶籍謄本在卷可查，並經本院調取本院106年度
    監宣字第174號、111年度監宣字第10號案卷查對無訛，足堪
    認定為真實。又相對人之原輔助人彭明章因腦傷導致失智症
    ，已達完全不能為意思表示或受意思表示，或辨識意思表示
    效果之程度，而經本院以111年度監宣字第10號宣告為受監
    護宣告人，業經本院調取該案卷查對無訛，故彭明章有民法
    第1096條所定第2款之情形，顯已不適任本件受輔助宣告人
    之輔助人，本件聲請於法並無不合。
四、本院囑託維安社會工作師事務所訪視聲請人及相對人，據覆
    略以：相對人父母離婚許久，相對人長期由奶奶與父親照顧
    ，因過於寵溺與身心疾病，聲請人與其配偶均表示相對人不
    會聽從長輩的話，也難以溝通，無法承攬相對人之照顧責任
    。然相對人於訪視時表示希望能由親屬擔任輔助人，考量同
    輩份之親屬可能無力承擔照顧責任，且長期與相對人同住照
    顧之相對人因意外長期臥床，對相對人亦為重大衝擊，身為
    直系血親之相對人母親應承擔照顧責任，但考量其意願與能
    力，建議與花蓮縣政府共同擔任輔助人等語（見本院卷第52
    頁至第60頁）。然而本院另囑託臺中市政府委託龍眼林基金
    會訪視相對人之母陳淑美，陳淑美表示自民國82年離婚後有
    探視及支付彭晨之費用，但於相對人成年後多次向陳淑美索
    取生活費，如陳淑美拒絕相對人即會施以肢體暴力，故陳淑
    美不敢再與相對人接觸，迄今已逾10年未與相對人見面，對
    相對人狀況並不瞭解；且相對人因椎間盤突出手術失敗，身
    體狀況不佳，無法久站亦無法工作，患有憂鬱症等疾病，無
    力處理相對人之事務，亦無意願等語（見本院卷第112頁)，
    陳淑美並陳報醫療單據與診斷證明書數紙過院(見本院卷第8
    6頁至第96頁），表明無擔任輔助人之意願。本院審酌上開
    陳淑美所提證明雖並未能證明其向社工陳述之病症，其對於
    自身身體健康議題是否誇大渲染，不無可疑，但其與相對人
    長期並未共同生活，且並不瞭解相對人之近況與醫療需求，
    此與社工訪視相對人所得內容相符，此部分應堪認定。本院
    認如單因陳淑美與相對人為母子關係，即強令已逾10年未聯
    繫、居住地理間隔甚遠之陳淑美擔任或共同擔任相對人之輔
    助人，在欠缺瞭解與關心之情形下，重則可能導致輔助人為
    不利相對人之決定，輕亦極可能導致相對人事務難以及時有
    效處理之結果，並不符合受輔助宣告人之最佳利益。本院於
    111年3月16日庭期詢問相對人對於是否同意由花蓮縣政府擔
    任輔助人，表示沒有意見；而花蓮縣政府之代理人亦表明對
    擔任相對人之輔助人無意見（見本院卷第119頁至第121頁）
    。故本院審酌上情，認相對人之最近親屬即其父彭明章已無
    法擔任輔助人，其餘親屬與相對人關係疏離，難認適任相對
    人之輔助人，而花蓮縣政府為地方社政主關機關，具有對應
    之人力資源與專業足以適切擔任輔助人之職責，爰裁定改定
    關係人花蓮縣政府為相對人之輔助人，裁定如主文第1項所
    示。
五、依家事事件法第177條第2項、第164條第2項，裁定如主文。
中　　華　　民　　國　　111 　年　　5 　　月　　27　　日
             家事法庭    法  官    何効鋼
以上正本係照原本作成。
如對本裁定抗告，須於裁定送達後10日之不變期間內，向本院提
出抗告狀，並繳納抗告費新臺幣1,000元。
中　　華　　民　　國　　111 　年　　5 　　月　　31　　日
                         書記官    蔡昀蓁